【裁判字號】    98,苗簡,154
【裁判日期】    980623
【裁判案由】    損害賠償
【裁判全文】
臺灣苗栗地方法院民事簡易判決         98年度苗簡字第154號
原      告  甲○○○
被      告  苗栗縣政府
法定代理人  丙○○
訴訟代理人  乙○○
上列當事人間因請求損害賠償事件，本院於民國98年6 月23日言
詞辯論終結，判決如下：
    主  文
原告之訴駁回。
訴訟費用由原告負擔。
    事實及理由
壹、原告起訴意旨略以：
一、原告所有坐落苗栗縣頭份鎮○○○段新華小段第187 地號土
    地（下稱：「系爭土地」），於民國74 年11 月7 日土地重
    劃時，面積2,380 平方公尺，與案外人劉瑞蓮所有同段第18
    3 、185 地號土地相鄰，經多次鑑測，苗栗縣頭份地政機關
    於94年1 月3 日強行逕為面積更正為2,340 平方公尺，經原
    告訴願結果，主管機關於96年3 月3 日以訴願決定撤銷為登
    記原因，更正系爭土地面積回復為2,380 平方公尺，造成原
    告損失40平方公尺，原告多年來向被告陳情及協調及訴願，
    耗損不少時間、勞力、費用，最後於鈞院97年度苗簡字第43
    3 號和解確定，又內政部國土測繪中心於97年9 月36日鑑測
    完竣後，系爭土地地籍圖面積為2,297 平方公尺，較地政機
    關之謄本面積2,380 平方公尺短少83平方公尺。
二、按因登記錯誤遺漏或虛偽致受損者，由該地政機關負損害賠
    償責任，土地法第68條第1 項定有明文。94年1 月因被告逕
    為面積更正為2,340 平方公尺，實測面積為2,297 平方公尺
    ，其中短少40平方公尺係謄本登記部分，實測短少83平方公
    尺，原告損失土地公告現值282,200 元，又83平方公尺可種
    植水稻產值一期約83台斤，扣除工作成本後，每台斤10元，
    每年2 期，為期2 年總計39,840元，另原告多次會議協調之
    車馬費、規費、鑑測費等為102,592 元，以上總計為424,63
    2 元，爰依土地法第68條第1 項規定提出本件訴訟，聲明：
    被告應給付原告424,632 元，及自起訴狀繕本送達被告翌日
    起至清償日止，按週年利率百分之5 計算之利息。
貳、被告答辯意旨略以：原告提起本件損害賠償，並未向賠償義
    務機關先行協議，且非以行政處分之機關為被告，故無理由
    ，聲明：駁回原告之訴。
、本院之判斷：
一、按：「土地法第68條第1 項規定：『因登記錯誤、遺漏或虛
    偽致受損害者，由該地政機關負損害賠償責任』，係就職司
    土地登記事務之公務員因故意或過失不法侵害人民權利，而
    由該公務員所屬地政機關負損害賠償責任之規定（參照國家
    賠償法第2 條第2 項、第9 條第1 項），核屬國家賠償法之
    特別規定」（最高法院95年度臺上字第978 號判決要旨參照
    ），「國家損害賠償，本法及民法以外其他法律有特別規定
    者，適用其他法律」，國家賠償法第6 條定有明文，因此其
    他特別法無規定者，適用國家賠償法之規定。又按：「請求
    權人依國家賠償法請求損害賠償時，應先以書面向賠償義務
    機關請求之。於賠償義務機關拒絕賠償，或自提出請求之日
    起逾30日不開始協議，或自開始協議之日起逾60日協議不成
    立時，始得提起損害賠償之訴。倘未踐行前述法定前置程序
    ，其訴即難認為合法，此觀國家賠償法第10條第1 項、第11
    條前段規定自明」（最高法院97年度臺上字第353 號判決要
    旨參照），因此原告提起本件訴訟，應先與被告協議。經查
    ：本件原告提起本件訴訟，並未與被告機關先行協議，揆諸
    前述說明，其本件起訴不合法，應予駁回。
二、次按：「被上訴人既經依法徵收訟爭土地而闢為道路使用，
    上訴人殊無依照私法上之侵權行為法則，訴求損害賠償餘地
    。至於土地法第68條之規定，核因登記錯誤而依法須負賠償
    義務者，為該管地政機關，被上訴人雖為該管地政機關之上
    級機關，但非地政機關之本身，此就上開法條與同法第84條
    對照觀之自明，上訴人亦難依據上開法條，請求被上訴人賠
    償」（最高法院70年度臺上字第2856號判決要旨參照），又
    土地法第68條第1 項係以地政機關為賠償主體，然被告非地
    政機關，亦非原告所稱之系爭土地登記行政處分之機關，且
    土地法第68條第1 項之損害賠償，係以土地登記「錯誤、遺
    漏、虛偽」為要件，現系爭土地登記之面積，既為原告主張
    之2,380 平方公尺（見卷第7 頁），即無任何錯誤、遺漏、
    虛偽可言，況原告始終無法提出其所謂錯誤登記者，為何一
    機關之何文書登記，故本件原告之訴亦屬無理由，應予駁回
    。
三、況原告自承：系爭土地自74年到現在，租給訴外人林吳添貴
    ，林吳添貴每期都有交租金給伊等語（見卷第71頁），故原
    告可得之收益並無損失，而目前地政事務所登記系爭土地，
    為原告所主張之面積2,380 平方公尺，此有原告提出之系爭
    土地登記謄本影本附卷可稽（見卷第7 頁），故難謂有其所
    主張之登記面積短少40平方公尺之損失，又系爭土地與鄰地
    之界址，經原告於本院97年度苗簡字第433 號案件中作成和
    解筆錄達成訴訟上和解，此有原告提出之訴訟上和解筆錄影
    本附卷為證（見卷第12至14頁），故亦難謂有原告所主張之
    短少83平方公尺之損失。原告之系爭土地既無損失，則其主
    張之車馬費、規費、鑑測費即失所附麗，欠缺其請求賠償之
    依據，況此等費用，在實務上原本即非損害賠償之範疇。
肆、綜上所述，本件原告之訴不合法亦無理由，應予駁回，事證
    明確，兩造其餘攻擊防禦方法及舉證，經核與判決結果不生
    影響，爰不另一一論述，併此敘明。
伍、訴訟費用之負擔：民事訴訟法第78條。
中    華    民    國    98    年    6     月    23    日
                  民事庭法  官  伍偉華
以上正本係照原本作成。
如對本判決上訴，須於判決送達後20日內向本院提出上訴狀。
                        書記官  黎東成
中    華    民    國    98    年    6     月    23    日


司法院資訊處製作；財團法人民間司法改革基金會備份。
